【裁判字號】    99,再易,9
【裁判日期】    991208
【裁判案由】    確認本票債權不存在
【裁判全文】
臺灣嘉義地方法院民事判決               99年度再易字第9號
再審原告    黃明勇
再審被告    徐智雄
            徐陳俊英
上列當事人間請求確認本票債權不存在事件，再審原告對於本院
民國98年7 月31日、99年7 月2 日等二件確定判決提起再審之訴
（案號：96年度再易字第6 號、98年度再易字第5 號），本院判
決如下：
    主  文
再審之訴駁回。
再審訴訟費用由再審原告負擔。
    理  由
甲、本院96年度再易字第6 號確定判決部分：
    按「不得上訴之判決，於宣示時確定；不宣示者，於公告時
    確定」；「除本編別有規定外，再審之訴訟程序，準用關於
    各該審級訴訟程序之規定」；「再審之訴，應於30日之不變
    期間內提起。前項期間，自判決確定時起算，判決於送達前
    確定者，自送達時起算」；「再審之訴不合法者，法院應以
    裁定駁回之」，民事訴訟法第398 條第2 項、第505 條、第
    500 條第1 項及第2 項前段、第502 條第1 項分別定有明文
    。經查，本院96年度再易字第6 號民事確定判決（下稱前一
    再審確定判決），係於民國98年7 月22日言詞辯論終結，同
    年月31日宣示，依前揭說明，自已於98年7 月31日確定。再
    審原告以該確定判決具有民事訴訟法第496 條第1 項第4 款
    之再審事由，向本院提起再審之訴，雖上開本院確定判決係
    於送達前確定，依前揭規定，再審原告提起再審之訴之不變
    期間應自判決送達再審原告時起算，但查再審原告早於98年
    8 月5 日收受前一再審確定判決書，卻遲至99年8 月5 日始
    具狀提起本件再審之訴，顯已經逾越30日之不變期間，核與
    上述之規定不合，所提再審之訴自非合法，應依前開民事訴
    訟法第502 條第1 項之規定，予以駁回。
乙、本院98年度再易字第5 號確定判決部分：
壹、程序方面：
    又按，經言詞辯論之判決，應宣示之；不經言詞辯論之判決
    ，應公告之，亦為民事訴訟法第223 條第1 項所明文規定。
    經查，本院98年度再易字第5 號民事確定判決（下稱前二再
    審確定判決），係不經言詞辯論而逕為判決，該判決乃在99
    年7 月2 日依法公告而確定。但再審原告係於判決確定後之
    99年7 月7 日始收受前二再審確定判決書之送達，故其於99
    年8 月5 日以該判決具有民事訴訟法第496 條第1 項第4 款
    之再審事由，向本院提起本件再審之訴，揆諸前揭前一再審
    確定判決相關說明，顯未逾30日之不變期間，而為合法，合
    先敘明。
貳、再審原告主張略以：前二再審確定判決有民事訴訟法第496
    條第1 項第4 款之再審事由。經查，參與前二再審確定判決
    之審判長法官林世芬（已更名為林芮伶），亦同為95年度簡
    上字第第58號民事判決之審判長法官，自屬民事訴訟法第49
    6 條第1 項第4 款所規定之依法律或裁判應迴避之法官（再
    審訴狀誤繕為「推事」）參與裁判，而有再審事由。
參、本院之判斷
  (一)按「再審之訴顯無再審理由者，得不經言詞辯論，以判決駁
    回之」，民事訴訟法第502 條第2 項定有明文。又該條所謂
    再審之訴顯無再審理由，係指依再審原告所主張之再審理由
    ，不經調查即可認定，在法律上顯無理由而不能獲得勝訴之
    判決者而言（最高法院88年度台上字第634 號判決參照）。
  (二)惟按，民事訴訟法第32條第7 款所定，法官曾參與該訴訟事
    件前審裁判者之迴避，係用以保障當事人審級之利益，如參
    與一審判決之法官復參二審判決，或參與二審判決之法官復
    參與三審判決，則當事人對於審級之利益即有欠缺，但如某
    判決業經上級法院廢棄，則該判決已失其存在，為該判決之
    法官更無迴避之可言，此為最高法院48年台再字第5 號判例
    所明揭。再審原告所指之審判長法官林芮伶雖曾參與本院95
    年度簡上字第58號確定判決，然該判決業為本院黃茂宏、林
    中如、蘇雅慧等3 位法官以前一再審確定判決予以廢棄改判
    ，林芮伶法官並非參與前一再審確定判決之法官。換言之，
    95年度簡上字第58號判決既已遭廢棄而失其存在，林芮伶法
    官再行參與本院前二再審確定判決，即無損及當事人審級之
    利益，於法自不能復認為須予迴避，再審原告以此為由，認
    為合於民事訴訟法第496 條第1 項第4 款之規定，提起再審
    之訴，顯難認為有理由。
肆、綜上所述，前二再審確定判決並無民事訴訟法第496 條第1
    項第4 款之再審事由，本件再審意旨所主張之事項，在法律
    上顯無依據，從而，再審原告提起本件再審之訴，對於前二
    再審確定判決部分，顯無理由，本院自得不經言詞辯論，逕
    以判決駁回。
丙、依民事訴訟法第502 條第1 項、第2 項、第95條、第78條，
    判決如主文。
中    華    民    國    99    年    12    月    8     日
                民事二庭審判長法  官  曾文欣
                              法  官  黃仁勇
                              法  官  陳思睿
以上正本係照原本作成。
如對本判決甲部分抗告須於判決送達後10日內向本院提出抗告狀
。
如對本判決乙部分上訴須於判決送達後20日內向本院提出抗告狀
。
如委任律師提起抗告、上訴者，應一併繳納抗告、上訴審裁判費
。
中    華    民    國    99    年    12    月    8    日
                              書記官  張富

司法院資訊處製作；財團法人民間司法改革基金會備份。
